臺灣臺南地方法院民事判決　九十三年度訴字第二○二號
　　原　　　告　永豐餘造紙股份有限公司
　　法定代理人　甲○○
　　訴訟代理人　丙○○
　　　　　　　　丁○○
　　被　　　告　乙○○○○○○.
右當事人間請求給付票款等事件，經本院於民國九十三年五月二十四日言詞辯論終結
，判決如左：
    主    文
被告應給付原告新台幣佰伍拾貳萬陸仟佰零柒元，及其中新台幣壹佰柒拾陸萬肆
仟元自民國九十二年十一月十日起，其中新台幣陸拾壹萬捌仟捌佰肆拾玖元自民國九
十二年十二月十一日起，各至清償日止，按年利六釐計算之利息；其餘新台幣壹佰壹
拾肆萬仟肆佰伍拾捌元，自民國九十三年一月六日起至清償日止，按週年利率百分
之五計算之利息。
原告其餘之訴駁回。
訴訟費用由被告負擔百分之九十八，餘由原告負擔。
本判決原告勝訴部分於原告以新台幣壹佰壹拾捌萬萬元供擔保後，得假執行。但被告
如於執行標的物拍定、變賣或其他執行程序終結前，以新台幣佰伍拾貳萬陸仟佰
零柒元為原告預供擔保，得免為假執行。
原告其餘假執行之聲請駁回。
    事實及理由
一、原告主張：
（一）原告於民國（下同）九十二年七、八月份因出售衛生紙的原紙予被告，而持有
      被告胡金鐘即濱展興業廠所簽發，如附表一所示之支票四紙，面額共計為二百
      三十八萬二千八百四十九元，經原告分別於附表一所載提示日為付款之提示，
      皆因被告存款不足而未獲兌現，依票據法第一百四十四條準用第八十五條第一
      項之規定，原告於支票到期不獲付款時，得對於被告行使追索權。又原告於九
      十二年九月份出售面紙原紙予被告，價金為一百二十四萬四千四百四十一元，
      依民法第三百六十七條之規定，被告對於原告有交付約定價金之義務，惟被告
      迄今尚未清償貨款，爰依法請求被告給付票款及貨款。
（二）被告所積欠之九十二年七、八月份貨款，除本件所請求清償之如附表一所示之
      支票票款二百三十八萬二千八百四十九元之外，尚有一百零九萬七千五百八十
      三元，另由被告簽發如附表二所示發票日九十二年十月五日之支票三張，該票
      款亦未獲清償，然到期後因被告無力清償，原告因而應被告要求將該三張支票
      抽換，而由被告於九十二年十月七日另行簽發如附表三所示之六張本票，面額
      均為一十八萬二千九百三十一元，到期日分別為九十三年一月三十一日、二月
      二十八日、三月三十一日、四月三十日、五月三十一日、六月三十日，然被告
      所簽發之本票迄今亦均未獲清償。被告所稱退回損紙二千二百三十四元、折讓
      八萬八千七百四十九元，連同被告於九十二年十月間訂貨而未出貨之部分共計
      三十四萬五千四百十七元，因七、八月份之貨款已先到期，應先抵充此部份之
      本票票款，而不應抵充本件原告請求被告給付之九月份貨款。
（三）並聲明：１、被告應給付原告新台幣貳佰拾捌萬貳仟捌佰肆拾玖元，及按附
      表一所示之各票面金額自各退票日起至清償日止，按週年利率百分之六計算之
      利息。２、被告應給付原告新台幣壹佰貳拾萬肆仟肆佰肆拾壹元，及自支付
      命令送達翌日起至清償日止，按週年利率百分之五計算之利息。３、訴訟費用
      由被告負擔。４、第一項請求請依職權宣告執行，第二項請求請准供擔保宣告
      得假執行。
二、被告則以：對於原告主張第一項請求給付票款之部分無意見。但對於主張第二項
    請求給付九十二年九月份之貨款一百二十四萬四千四百四十一元之部分，因原告
    先前出貨有瑕疵，被告已退回損紙共計二千二百三十四元，又雙方約定折讓八萬
    八千七百四十九元，另被告於九十二年十月間向原告訂貨，並分別於九十二年十
    月二十四日、同年月二十九日交付原告四張客票，金額分別為二十四萬零八百元
    、八萬二千四百六十四元，共計三十二萬三千二百六十四元，但原告收受上揭支
    票後，卻僅交付部分貨物予被告，尚有二十五萬四千四百三十四元之貨物並未出
    貨，被告主張用以清償貨款，連同退回損紙及折讓之部分，共計三十四萬五千四
    百十七元（2234+88749+254434=345417），應自九月份積欠之貨款扣除，原告所
    稱七、八月份貨款即附表二所示之支票部分，因被告已另行簽發如附表三所示之
    本票六張，而該本票於被告九十二年十月份給付上張客票時均尚未屆清償期，故
    不應抵充附表三所示之本票票款，而應先行抵充本件原告所請求之九月份貨款等
    語。並聲明：１、請求駁回原告之訴及假執行之聲請。２、訴訟費用由原告負擔
    。３、如受不利之判決，願供擔保請准宣告免為假執行。
三、兩造不爭執之事實：
（一）原告於九十二年七、八月份因出售衛生紙的原紙予被告，而持有被告胡金鐘即
      濱展興業廠所簽發，如附表一所示之支票四紙，面額共計為二百三十八萬二千
      八百四十九元，經原告分別於附表一所載提示日為付款之提示，皆因被告存款
      不足而未獲兌現。
（二）原告於九十二年九月份出售面紙原紙予被告，價金為一百二十四萬四千四百四
      十一元，被告迄今尚未清償貨款。
（三）被告所積欠之九十二年七、八月份貨款，除本件所請求清償之如附表一所示之
      支票票款二百三十八萬二千八百四十九元之外，尚有一百零九萬七千五百八十
      三元，另由被告簽發如附表二所示發票日九十二年十月五日之支票三張，該票
      款亦未獲清償，然到期後因被告無力清償，原告因而應被告要求將該三張支票
      抽換，而由被告於九十二年十月七日另行簽發如附表三所示之六張本票，面額
      均為一十八萬二千九百三十一元，到期日分別為九十三年一月三十一日、二月
      二十八日、三月三十一日、四月三十日、五月三十一日、六月三十日，然被告
      所簽發之本票迄今亦均未獲清償。
（四）因原告先前出貨有瑕疵，被告已退回損紙共計二千二百三十四元，又雙方約定
      折讓八萬八千七百四十九元，另被告於九十二年十月間向原告訂貨，並分別於
      九十二年十月二十四日、同年月二十九日交付原告四張客票，金額分別為二十
      四萬零八百元、八萬二千四百六十四元，共計三十二萬三千二百六十四元，但
      原告收受上揭支票後，卻僅交付部分貨物予被告，尚有二十五萬四千四百三十
      四元之貨物尚未出貨。
四、得心證之理由：
（一）本件原告主張之事實，已據其提出如附表一所示之支票及退票理由單各四紙、
      九十二年九月份出貨明細表四張、附表二所示之支票影本三紙、附表三所示之
      本票六紙為證，核屬相符，且為被告所不爭執，應認原告之主張為真實。
（二）被告雖辯稱，其於九十二年十月間向原告訂貨，並交付四張客票，票面金額共
      計三十二萬三千二百六十四元，但原告收受上揭支票後，卻僅交付部分貨物予
      被告，另有二十五萬四千四百三十四元之貨物並未出貨，連同退回損紙二千二
      百三十四元及折讓八萬八千七百四十九元之部分，共計三十四萬五千四百十七
      元（2234+88749+254434=345417），應自九月份積欠之貨款扣除云云，惟查：
    (1)按「因清償債務而對於債權人負擔新債務者，除當事人另有意思表示外，若新
      債務不履行時，其舊債務仍不消滅」﹔「對於一人負擔數宗債務而其給付之種
      類相同者，如清償人所提出之給付，不足清償全部債額時，由清償人於清償時
      ，指定其應抵充之債務」﹔「清償人不為前條之指定者，依左列之規定，定其
      應抵充之債務：一、債務已屆清償期者，儘先抵充。二、債務均已屆清償期或
      均未屆清償期者，以債務之擔保最少者，儘先抵充；擔保相等者，以債務人因
      清償而獲益最多者，儘先抵充；獲益相等者，以先到期之債務，儘先抵充。三
      、獲益及清償期均相等者，各按比例，抵充其一部」，民法第三百二十條、第
      三百二十一條、第三百二十二條分別定有明文。經查，原告主張被告積欠九十
      二年七、八月之貨款，除本件附表一所示之支票票款外，尚有一百零九萬七千
      五百八十三元，另由被告簽發如附表二所示之支票三張，然到期後因被告無力
      清償，原告因而應被告要求將該三張支票抽換，而由被告於九十二年十月七日
      另行簽發如附表三所示之六張本票，然該本票迄今亦均未獲清償等情，被告並
      不爭執，堪信為真實。關於該部分九十二年七、八月份之貨款，雖經被告交付
      附表二所示之支票、附表三所示之本票為清償，然依前揭民法第三百二十條之
      規定，除經證明兩造間另有意思表示外，原告之貨款價金債權於被告未清償票
      款債務前，仍不消滅，準此，因被告尚未清償附表二之支票及附表三之本票票
      款，且被告亦未證明兩造間另有意思表示，故被告所積欠之九十二年七、八月
      份之貨款債務，並未消滅。被告於九十二年十月間向原告另行訂貨且交付支票
      ，而原告尚未交付貨物之金額二十五萬四千四百三十四元，被告於本件訴訟中
      主張係用來清償九十二年九月份之貨款債務，然被告積欠原告之貨款，除九十
      二年九月份之貨款外，尚有如前述之九十二年七、八月份之貨款，而被告於「
      清償時」並未指定用以抵充何宗債務，而係於本件訴訟中始指定抵充九十二年
      九月份之貨款，業據其於本院審理時自認（見本院九十三年五月二十四日言詞
      辯論筆錄），被告主張指定抵充因與前揭民法第三百二十一條之規定不相符，
      而不生指定抵充之效力，被告前揭清償究應抵充何宗債務，尚需依民法第三百
      二十二條之規定判斷。次查，債務人所負之數宗貨款債務，均已屆清償期，其
      擔保或清償之獲益亦無分軒輊，依前揭民法第三百二十二條第二款之規定，應
      以先到期之債務，儘先抵充。兩造間貨款債務均是以出貨後六十天內為清償期
      ，而九十二七、八月份之貨款是請被告開同年十月五日的票，九月份之貨款應
      於十一月底前清償，業據原告陳述在卷，被告亦不爭執（見本院卷三十一頁）
      ，故九十二年七、八月之貨款債務先到期，被告所清償之二十五萬四千四百三
      十四元，應先抵充九十二年七、八月份之貨款，被告主張先抵充九十二年九月
      份之貨款，於法不符，並不可採。
    (2)又按「二人互負債務，而其給付種類相同，並均屆清償期者，各得以其債務，
      與他方之債務，互為抵銷。但依債之性質不能抵銷或依當事人之特約不得抵銷
      者，不在此限」，民法第三百三十四條第一項定有明文。本件被告主張退回損
      紙部分價值二千二百三十四元，以及雙方約定折讓八萬八千七百四十九元部分
      （共計九萬零九百八十三元，2234+88749=90983），均為原告所不爭執，則原
      告對被告亦負給付前揭金額之債務，該債務既已屆清償期，亦無依債之性質或
      當事人特約不能抵銷之情形，被告主張與其所負九十二年九月份之貨款債務相
      抵銷，於法並無不符，應予准許。
（三）從而，原告依票據法行使追索權，請求被告給付如附表一所示之票款共計二百
      三十八萬二千八百四十九元，及按附表一所示之票面金額分別自提示日起至清
      償日止，按週年利率百分之六計算之利息，依票據法第一百四十四條準用第八
      十五條第一項、第一百三十三條之規定，為有理由，應予准許。另被告依買賣
      契約關係，請求被告給付貨款一百二十三萬四千四百四十一元部分，除經被告
      主張抵銷之九萬零九百八十三元外，餘一百一十四萬三千四百五十八元（
　　　0000000-00000=0000000），及自支付命令送達翌日（即九十三年一月六日）
　　　起至清償日止按週年利率百分之五計算之利息，為有理由，應予准許，逾此部
　　　分之請求，為無理由，應予駁回。從而，原告請求被告給付佰伍拾貳萬陸仟
　　　佰零柒元（0000000+0000000=0000000），及分別如主文第一項所示之利息
　　　，為有理由，應予准許，逾此部份之請求，為無理由，應予駁回。
五、假執行之宣告：兩造陳明願供擔保請准宣告假執行及免為假執行，經核於原告勝
    訴部分，於法並無不符，爰分別酌定相當之擔保金准許之，原告敗訴之部分其假
    執行聲請亦失所附麗，爰駁回之。另原告聲請就其請求給付票款之部分依職權宣
    告假執行，惟民事訴訟法第三百八十九條第一項第四款業於九十二年二月七日修
    正刪除，其修正理由謂：命清償票據上債務之訴訟，如適用通常訴訟程序，因其
    案情較為複雜，性質上不適於由法院逕依職權宣告假執行，故原第一項第四款之
    規定宜予刪除等語，故原告請求依職權宣告假執行，於法不符，本院乃依民事訴
    訟法第三百九十二條第一項之規定，就票款部分與貨款部分併同酌定相當之擔保
    金額，宣告准予假執行及免為假執行，併予敘明。
六、本件為原告一部勝訴、一部敗訴之判決，經本院酌量兩造勝負之比例，命兩造依
    主文第三項所示負擔訴訟費用。
七、結論：本件原告之訴為一部有理由，一部無理由，爰依民事訴訟法第七十九條、
    第三百九十條第二項、第三百九十二條，判決如主文。
中　　　華　　　民　　　國　　九十三　　年　　　六　　　月　　　十四　    日
　　　　　　　　　　　　　　　臺灣臺南地方法院民事第二庭
~B法　　　官　高如宜
右為正本係照原本作成
如對本判決上訴，須於判決送達後廿日內向本院提出上訴狀
中　　　華　　　民　　　國　　九十三　　年　　　六　　　月　　　十四　    日
~B法院書記官　陳美虹
附表一
┌────────────────────────────────────────────────────┐
│支票附表：　　　　　                    　                                                              │
├─┬───────┬─────┬─────┬────────┬──────────┬──────────┤
│編│　付　款　人　│  發票人　│ 支票號碼 │票　面　金　額　│    票載發票日　    │    付款提示日　    │
│號│　　　　　　　│　　　　　│　　　　　│　（新台幣）　　│　　　　　　　　　　│　　　　　　　　　　│
├─┼───────┼─────┼─────┼────────┼──────────┼──────────┤
│１│萬泰銀行台南分│胡金鐘即賓│AE0000000 │六十一萬五千零四│九十二年十月三十一日│九十二年十一月十日  │
│　│行       　   │展興業廠　│　　　　　│元　　　　　　　│　　　　　　　　　　│　　　　　　　　　　│
├─┼───────┼─────┼─────┼────────┼──────────┼──────────┤
│２│萬泰銀行台南分│胡金鐘即賓│AE0000000 │六十二萬九千二百│九十二年十一月五日  │九十二年十一月十日  │
│　│行       　   │展興業廠　│　　　　　│六十八元　　　　│　　　　　　　　　　│　　　　　　　　　　│
├─┼───────┼─────┼─────┼────────┼──────────┼──────────┤
│３│萬泰銀行台南分│胡金鐘即賓│AE0000000 │五十一萬九千七百│九十二年十一月五日  │九十二年十一月十日  │
│　│行       　   │展興業廠　│　　　　　│二十八元　　　  │　　　　　　　　　　│　　　　　　　　　　│
├─┼───────┼─────┼─────┼────────┼──────────┼──────────┤
│４│萬泰銀行台南分│胡金鐘即賓│AE0000000 │六十一萬八千八百│九十二年十二月五日　│九十二年十二月十一日│
│　│行       　   │展興業廠　│　　　　　│四十九元　　　　│　　　　　　　　　　│　　　　　　　　　　│
└─┴───────┴─────┴─────┴────────┴──────────┴──────────┘
附表二
┌────────────────────────────────────────────────────┐
│支票附表：　　　　　                    　                                                              │
├─┬───────┬─────┬─────┬────────┬──────────┬──────────┤
│編│　付　款　人　│  發票人　│ 支票號碼 │票　面　金　額　│    票載發票日　    │    付款提示日　    │
│號│　　　　　　　│　　　　　│　　　　　│　（新台幣）　　│　　　　　　　　　　│　　　　　　　　　　│
├─┼───────┼─────┼─────┼────────┼──────────┼──────────┤
│１│萬泰銀行台南分│胡金鐘即賓│AE0000000 │三十一萬六百六十│九十二年十月五日    │無                  │
│　│行        　  │展興業廠　│　　　　　│一元　　　　　　│　　　　　　　　　　│　　　　　　　　　　│
├─┼───────┼─────┼─────┼────────┼──────────┼──────────┤
│２│萬泰銀行台南分│胡金鐘即賓│AE0000000 │一十四萬三千五百│九十二年十月五日    │無                  │
│　│行        　  │展興業廠　│　　　　　│六十一元　　　　│　　　　　　　　　　│　　　　　　　　　　│
├─┼───────┼─────┼─────┼────────┼──────────┼──────────┤
│３│萬泰銀行台南分│胡金鐘即賓│AE0000000 │六十四萬三千三百│九十二年十月五日    │無                  │
│　│行        　  │展興業廠　│　　　　  │六十一元　　　　│　　　　　　　　　　│　　　　　　　　　　│
└─┴───────┴─────┴─────┴────────┴──────────┴──────────┘
附表三
┌──────────────────────────────────────────────┐
│本票附表：　　　　　                    　                                                  │
├─┬───────┬─────┬────────┬──────────┬──────────┤
│編│　發  票　人　│ 本票號碼 │票　面　金　額　│    發  票  日　    │    到  期  日　    │
│號│　　　　　　　│　　　　　│　（新台幣）　　│　　　　　　　　　　│　　　　　　　　　　│
├─┼───────┼─────┼────────┼──────────┼──────────┤
│１│胡金鐘        │CH368476  │一十八萬二千九百│九十二年十月七日    │九十三年一月三十一日│
│　│        　    │　　　　　│三十一元　　　　│　　　　　　　　　　│　　　　　　　　　　│
├─┼───────┼─────┼────────┼──────────┼──────────┤
│２│胡金鐘        │CH368477  │一十八萬二千九百│九十二年十月七日    │九十三年二月二十八日│
│　│        　    │　　　　　│三十一元　　　　│　　　　　　　　　　│　　　　　　　　　　│
├─┼───────┼─────┼────────┼──────────┼──────────┤
│３│胡金鐘        │CH368478  │一十八萬二千九百│九十二年十月七日    │九十三年三月三十一日│
│　│        　    │　　　　　│三十一元　　　　│　　　　　　　　　　│　　　　　　　　　　│
├─┼───────┼─────┼────────┼──────────┼──────────┤
│４│胡金鐘        │CH368479  │一十八萬二千九百│九十二年十月七日    │九十三年四月三十日  │
│　│        　    │　　　　　│三十一元　　　　│　　　　　　　　　　│　　　　　　　　　　│
├─┼───────┼─────┼────────┼──────────┼──────────┤
│５│胡金鐘        │CH368480  │一十八萬二千九百│九十二年十月七日    │九十三年五月三十一日│
│　│        　    │　　　　　│三十一元　　　　│　　　　　　　　　　│　　　　　　　　　　│
├─┼───────┼─────┼────────┼──────────┼──────────┤
│６│胡金鐘        │CH368481  │一十八萬二千九百│九十二年十月七日    │九十三年六月三十日  │
│　│        　    │　　　　　│三十一元　　　　│　　　　　　　　　　│　　　　　　　　　　│
└─┴───────┴─────┴────────┴──────────┴──────────┘
